臺灣高等法院刑事判決　　　　　　　　　　　　　九十一年度上易字第一八六號
　　上訴人　即
　　被　　　告　甲○○
右上訴人因違反臺灣地區與大陸地區人民關係條例案件，不服臺灣板橋地方法院九十
一年度易字第一九九號，中華民國九十一年五月二十八日第一審判決（起訴案號：臺
灣板橋地方法院檢察署九十年度偵字第一九○七一號）提起上訴，本院判決如左：
    主  文
上訴駁回。
    事實及理由
一、本案經本院審理結果，認第一審以上訴人即被告甲○○違反臺灣地區與大陸地區
    人民關係條例第十五條第五款之規定，而觸犯同條例第八十三條第一項之罪，判
    科罰金新臺幣五萬元，並諭知如易服勞役以新臺幣九百元即銀元三百元折算一日
    之標準，認事用法及量刑均無不當，應予維持，並引用第一審判決書記載之事實
    、證據及理由（如附件）。
二、被告上訴意旨：
    (一)被告認識陳長輪時，陳長輪即自稱為福建移民澳門後始入台定居，被告乃信陳
      長輪係合法入境。況陳長輪雖操閩南口音，但中華港澳在台人民協進會在台福
      建人士住居於中和市者，即有數千人，上訴人自無法深入了解陳長輪之來台背
      景。
    (二)上訴人在不知陳長輪為大陸偷渡客之情形下，僅憑同鄉情誼而介紹其獨自聯絡
      工頭蔡旭昌，是以絕無居間僱用情事，雖事後陳長輪曾請被告代向蔡旭昌催討
      工資，亦與居間僱用行為無涉，原判決未能詳予審酌，即有違誤。
三、經查：
    (一)被告知悉陳長輪為大陸地區非法偷渡來台人民一節，業據證人陳長輪於警訊中
      敘明在卷（見偵查卷第六頁），至其後被告雖辯稱陳長輪曾告知係移民澳門後
      始入台定居云云，惟自大陸移民澳門再來台定居，其程序非簡，以被告係以探
      親而自大陸來台之經驗，即可判知並非易事，茲據證人陳長輪於偵查中並供稱
      我與被告是在台北縣某工地工作認識：：，因為二人都是打石工，被告要我打
      電話與其連絡如有工作或有缺人手會找我工作等語（見偵查卷第四十八頁背面
      、第四十九頁正面），足見被告與證人陳長輪已有多次接觸，且認識非淺，倘
      如被告所辯陳長輪確曾騙稱先移民澳門再來台定居，被告依其經驗甚易從雙方
      攀談言語得知為偽，是其謂陳長輪曾對其如此陳稱，當係事後卸責之詞，不足
      為採。至被告請求傳訊證人陳智湧、鄭萬進二人以證明操閩南口音者非必為偷
      渡之人，因與本案並無關聯性，尚無傳訊之必要。
    (二)按臺灣地區與大陸地區人民關係條例第十五條規定：「臺灣地區與大陸地區人
      民關係條例第十五條左列行為不得為之：一、使大陸地區人民非法進入臺灣地
      區。二、招攬臺灣地區人民未經許可使之進入大陸地區。三、使大陸地區人民
      在臺灣地區從事未經許可或與許可目的不符之活動。四、僱用或留用大陸地區
      人民在臺灣地區從事未經許可或與許可範圍不符之工作。五、居間介紹他人為
      前款之行為」，其中第五款所謂之「居間介紹」，乃指居於其間，介紹大陸地
      區人民在臺灣地區從事未經許可或與許可範圍不符之工作而言，至於有無報酬
      則非所問。茲查，證人陳長輪與證人蔡旭昌原非相識，此為被告所是認，陳長
      輪之所以為蔡旭昌工作，乃基於被告之居中聯絡，雖被告未曾具領報酬，仍屬
      該款所謂之「居中介紹」，原審就被告確有「居中介紹」蔡旭昌僱用陳長輪一
      節，詳予論究，並認被告觸犯臺灣地區與大陸地區人民關係條例第八十三條第
      一項之罪，即無不合。至被告請求傳訊證人陳長輪以證明被告未曾收取報酬，
      即無必要。
    (三)綜上所述，被告仍執前詞提起上訴，指摘原判決認定其有罪為不當云云，核無
      理由，應予駁回。
據上論結，應依刑事訴訟法第三百七十三條、第三百六十八條，判決如主文。
本案經檢察官劉永清到庭執行職務。
中      華      民      國    九十一    年      八      月     十二     日
                              臺灣高等法院刑事第二十庭
                                  審判長法  官  葉  麗  霞
                                        法  官  李  錦  樑
                                        法  官  范  清  銘
右正本證明與原本無異。
不得上訴。
                                        書記官  黃  麗  玲
中      華      民      國    九十一    年      八      月     十二     日
附錄：本案論罪科刑法條全文
臺灣地區與大陸地區人民關係條例第十五條：
一、使大陸地區人民非法進入臺灣地區。
二、招攬臺灣地區人民未經許可使之進入大陸地區。
三、使大陸地區人民從事未經許可或與許可目的不符之活動。
四、僱用大陸地區人民從事未經許可或與許可範圍不符之工作。
五、居間介紹他人為前款之行為。
台灣地區與大陸地區人民關係條例第八十三條：
違反第十五條第四款或第五款規定者，處二年以下有期徒刑、拘役或科或併科新台幣
三十萬元以下罰金。
意圖營利而違反第十五條第五款規定者，處三年以下有期徒刑、拘役或科或併科新台
幣六十萬元以下罰金。
以犯前項之罪為常業者，處五年以下有期徒刑，得併科新台幣六十萬元以下罰金。
法人之代表人、法人或自然人之代理人、受僱人或其他從業人員，因執行業務犯前三
項之罪者，除處罰行為人外，對該法人或自然人並科以前三項所定之罰金。但法人之
代表人或自然人對於違反之發生，已盡力為防止行為者，不在此限。
